臺灣臺南地方法院刑事判決
109年度易字第1222號
公  訴  人  臺灣臺南地方檢察署檢察官
被      告  吳銘德


上列被告因業務侵占案件，經檢察官提起公訴（109 年度偵字第
17109 號），嗣被告於本院行準備程序時，就被訴事實為有罪之
陳述，經本院合議庭裁定由受命法官獨任行簡式審判程序，判決
如下：
    主  文
吳銘德犯業務侵占罪，處有期徒刑玖月。緩刑參年。
    事  實
一、吳銘德前受僱於趙家麒，在址設臺南市○○區○○路00號1 樓、
    由趙家麒所經營之「香格視聽歌唱」擔任總務人員，為從事
    業務之人。詎吳銘德竟意圖為自己不法之所有，基於業務侵
    占之接續犯意，於受僱期間之民國108 年10月至109 年3 月
    間，利用其業務上為趙家麒管領、持有款項之地位，接續將
    趙家麒所交付如附表所示業務上持有之款項均侵占入己，挪
    作自己投資當鋪事業之用。嗣因投資失利，為趙家麒察覺有
    異，始查悉上情。
二、案經趙家麒訴由臺灣臺南地方檢察署檢察官偵查起訴。
    理  由
壹、程序事項：
    被告吳銘德所犯者，非為死刑、無期徒刑、最輕本刑為3 年
    以上有期徒刑之罪，亦非高等法院管轄第一審案件，其於準
    備程序進行中，就被訴事實為有罪之陳述（本院卷第43頁）
    ，經依法告知其簡式審判程序之旨，並聽取當事人之意見後
    ，本院爰依刑事訴訟法第273 條之1 第1 項之規定，裁定進
    行簡式審判程序。且依刑事訴訟法第273 條之2 規定，不受
    同法第159 條第1 項、第161 條之2 、第161 條之3 、第16
    3 條之1及第164 條至第170 條所規定證據能力認定及調查
    方式之限制，合先敘明。
貳、實體事項：
一、認定事實所憑之證據及理由：
    上揭犯罪事實，業據被告於警詢、偵訊、本院準備及審理時
    均坦承不諱（他字卷第23頁至第25頁、第47頁至第48頁，本
    院卷第43頁、第46頁、第48頁至第49頁），核與證人即告訴
    人趙家麒於警詢、偵訊中之證述情節大致相符（他字卷第27
    至28頁、第47頁），並有「香格視聽歌唱」之商業登記基本
    資料、告訴人提出之玉山銀行收款證明（補繳全民健保費、
    租賃補充保費）、全民健康保險保險費及滯納金欠費明細表
    、勞動部勞工保險局保險費暨滯納金繳款單及對應之郵政劃
    撥儲金多筆存款收據、勞工退休金繳款單及對應之郵政劃撥
    儲金多筆存款收據、昕業工程有限公司請款單各1 份在卷可
    稽（他字卷第7 頁至第15頁，本院卷第37頁），堪認被告上
    開任意性之自白與事實相符，應可採信。是本案事證明確，
    被告上開犯行堪以認定，應予依法論科。
二、論罪科刑：
　㈠按接續犯係於密接時間，密切地點，為同一犯罪行為，其一
    有犯罪行為，其犯行即為成立，但其完結須繼續至犯罪行為
    終了時為止。故其行為跨越新舊法律時，應逕行適用新法處
    罰，而無新舊法比較之問題。本件被告所為犯行，最初之犯
    罪時間為108 年10月間某日（如附表編號1 所示），嗣刑法
    第336 條第2 項業於108 年12月25日修正公布、同年月27日
    施行，惟因被告犯行係接續施行至109 年3 月間某日（如附
    表編號4 所示）始行終止，自應逕行適用行為終了時之修正
    後刑法第336 條第2 項規定論處，不生新舊法比較問題，先
    予敘明。
  ㈡被告案發時於「香格視聽歌唱」擔任總務人員，為從事業務
    之人，並基於上開業務關係而經收、保管如附表所示之款項
    ，均屬其業務上所持有之物。被告以易持有為所有之意思，
    將該等業務上持有之款項據為己有，並挪作自己投資當鋪事
    業之用，核其所為，係犯刑法第336 條第2 項之業務侵占罪
    。
  ㈢被告利用同一職務上之便，於密切接近之時間、地點，陸續
    將如附表所示應屬於「香格視聽歌唱」之款項侵占入己，顯
    係出於同一業務侵占之接續犯意所為，所侵害者均為告訴人
    及其所經營「香格視聽歌唱」之財產法益，各行為之獨立性
    極為薄弱，依一般社會健全觀念，難以強行分開，應視為數
    個舉動之接續施行，而論以接續犯之一罪。
　㈣爰以行為人之責任為基礎，審酌被告為自己投資當鋪事業之
    用，竟不思循正途賺取所需，未忠實履行業務，反利用職務
    之便，接續將如附表所示業務上持有之款項侵占入己，顯見
    其法治觀念淡薄，並造成告訴人及「香格視聽歌唱」蒙受財
    產損失，所為殊無可取，且本件被告侵占之金額總計高達65
    萬1,915元，足認犯罪所生之損害非微，量刑自不宜過輕。
    惟念被告犯後坦承犯行，且與告訴人達成和解，約定分期償
    還68萬3,112元與告訴人，以賠償告訴人及「香格視聽歌唱
    」所受損害，原約定按月於每月15日前償還3 萬元，嗣經與
    告訴人協調改為按月於每月15日前償還1 萬元，並徵得告訴
    人同意延期償還部分款項，至本件辯論終結前，已清償其中
    3 期款項，告訴人並稱被告有誠意還款，同意給被告緩刑等
    情，有臺灣臺南地方檢察署檢察官辦案進行單所載電詢告訴
    人之調解結果、本院109 年10月30日、109 年12月22日公務
    電話紀錄、被告提出之通訊軟體LINE對話紀錄各1 份、中國
    信託銀行自動櫃員機交易明細表3 份在卷足憑（偵字卷第11
    頁，本院卷第19頁、第53頁至第63頁、第77頁），顯見被告
    確具悔意。兼衡被告前無因犯罪經法院論罪科刑之紀錄，有
    臺灣高等法院被告前案紀錄表1 份附卷可參（本院卷第15頁
    ），堪認素行良好，暨被告於本院審理中自承為高中畢業之
    智識程度、目前從事運輸業、每月收入約7 至8 萬元、已離
    婚、育有1 子（已成年）、現與前妻及小孩同住（本院卷第
    50頁）等一切情狀，量處如主文所示之刑，以資懲儆。
  ㈤被告前未曾因故意犯罪受有期徒刑以上刑之宣告，有臺灣高
    等法院被告前案紀錄表1 份附卷可參（本院卷第15頁），素
    行尚佳，僅因一時失慮，致罹刑典，且犯後坦承犯行不諱，
    並與告訴人達成和解，願分期賠償侵占款項，至本件辯論終
    結前，已清償部分款項，並獲告訴人同意給予緩刑機會等情
    ，業如前述，堪認被告確有悔意，經此偵、審暨科刑教訓，
    當知所警惕，信無再犯之虞，且為使被告得以履行後續各期
    賠償義務，盡力彌補告訴人所受損害，本院因認上開對被告
    宣告之刑，以暫不執行為適當，爰依刑法第74條第1 項第1 
    款之規定，宣告被告緩刑3 年，以勵自新。又緩刑之宣告，
    係國家鑒於被告能因知所警惕而有獲得自新機會之期望，特
    別賦予宣告之刑暫不執行之恩典，若被告在緩刑期間，又再
    為犯罪或其他符合法定撤銷緩刑之原因，均將產生撤銷本件
    緩刑宣告而仍須執行所宣告之刑之後果，被告務必切實銘記
    在心，警惕慎行，以免喪失自新之機會。
三、犯罪所得不予宣告沒收、追徵之說明：
　　被告所侵占如附表所示之財物，共計65萬1,915元，固為屬
    於被告之犯罪所得，惟被告既已與告訴人達成和解，願分期
    償還超出該等款項之68萬3,112元與告訴人，如前所述，堪
    認如再予宣告沒收，顯有過苛之虞，爰依刑法第38條之2 第
    2 項規定，不予宣告沒收或追徵，併此敘明。
據上論斷，依刑事訴訟法第273 條之1 第1 項、第299 條第1 項
前段，刑法第336 條第2 項、第74條第1 項第1 款，刑法施行法
第1 條之1 第1 項，判決如主文。
本案經檢察官莊士嶔提起公訴，由檢察官謝欣如到庭執行職務
中　　華　　民　　國　　110 　年　　 1　　月　　12　　日
            　　　刑事第九庭  　法  官  陳品謙
如不服本判決應於收受送達後20日內向本院提出上訴書狀，並應
敘述具體理由；其未敘述上訴理由者，應於上訴期間屆滿後20日
內向本院補提理由書（均須按他造當事人之人數附繕本）「切勿
逕送上級法院」。
以上正本證明與原本無異。
　　　　　　　　　　　　　　　　書記官  林修弘
中　　華　　民　　國　　110 　年　　1 　　月　　12　　日
附錄本案論罪科刑法條全文
中華民國刑法第336 條第2 項
對於公務上或因公益所持有之物，犯前條第1 項之罪者，處1 年
以上7 年以下有期徒刑，得併科15萬元以下罰金。
對於業務上所持有之物，犯前條第1 項之罪者，處6 月以上5 年
以下有期徒刑，得併科9 萬元以下罰金。
前2 項之未遂犯罰之。
附表一：
編 號 告訴人交付款項之時間 告訴人交付款項由被告保管之原因 金額(新臺幣) 1 108 年10月間至109 年2 月間 支付108 年10月份至109 年2 月份員工之勞工保險保費、就業保險保費、墊償提繳費 23萬7,615元 2 108 年11月間至109 年2 月間 支付108 年11月份至109 年2 月份員工之勞工退休金雇主提繳款 11萬6,275元 3 108 年12月間至109 年2 月間 支付108年12月份至109年2月份員工之全民健康保險保費 9萬4,427元 4 109 年1 月間至3 月間 支付109年1月份至109年3月份之全民健康保險租賃補充保費 5萬3,598元 5 109 年1 月間 支付與昕業工程有限公司之建築師費用及工程費用 15萬元 合計 - - 65萬1,915元